臺灣臺中地方法院民事裁定　九十一年家聲字第三三號
　　聲　請　人　　甲○○
　　送達代收人　　劉有德
右當事人聲明指定親屬會議會員事件，本院裁定如左：
    主    文
指定附表所示人員為禁治產人莊陳秀之親屬會議成員。
聲請費用由聲請人負擔。
    理    由
一、按監護人對於受監護人之財產，非為受監護人之利益不得使用或處分，為不動產
    之處分時，並應得親屬會議之允許，民法第一千一百一十三條、第一千一百零一
    條定有明文。次按親屬會議以會員五組織之。親屬會議會員，應就被繼承人之左
    列親屬與順序定之：一直系血親尊親屬。二三親等內旁系血親尊親屬。三四親等
    內之同輩血親。同法第一千一百三十條、第一千一百三十一條第一項亦有明文。
    復按無民法第一千一百三十一條規定之親屬，或親屬不足法定人數時，法院得因
    有當事人、法定代理人或其他利害關係人等有召集權人之聲請，於其他親屬中指
    定之，此觀同法第一千一百三十二條第一項、第一千一百二十九條規定自明。
二、本件聲請意旨略以：聲請人之母莊陳秀前因心神喪失，無法處理自己事務之能力
    ，經聲請人聲請本院於民國八十九年一月二十七日以八九年度禁字第八號，宣告
    莊陳秀為禁治產人及以九十年度家聲字第二四號指定賴陳秀琴為監護人。而聲請
    人之父即莊陳秀之夫莊金圳於八十六年四月二十九日死亡，留有些許不動產遺產
    ，至今尚未辦理遺產分割，所有繼承人都同意以協議方式分割遺產，惟因莊陳秀
    為禁治產人，依法為無行為能力人，監護人欲處分禁治產人之不動產時，依上開
    規定，應經親屬會議之允許，然莊陳秀無依上開規定之親屬，無法組成親屬會議
    ，為此請求本院裁定准予指定賴陳秀琴、陳月菊、陳桂蘭、陳美滿、陳富忠、陳
    慶與為其親屬會議會員，以便召集親屬會議等語，並提出戶籍謄本六份、本院八
    十九年度禁字第八號民事裁定及確定證明書、本院九十年度家聲字第二四號民事
    裁定（影本各一份）等件為證。
三、經核非訟事件法第七十五條規定：依民法第一千一百三十二條所定，為禁治產人
    指定親屬會議會員時，由禁治產人住所地法院管轄，因此指定親屬會議會員，應
    依民第一千一百三十二條之規定：「無民法第一千一百三十一條規定之親屬，或
    親屬不足法定人數時，法院得因有召集權人之聲請，於其他親屬中指定之。」是
    依前揭規定，禁治產人之親屬，合於民法第一一三一條規定者，不足法定人數，
    法院得因有召集人之聲請，於其他具有「血親」、「姻親」關係之親屬中指定之
    。是莊陳秀無民法第一千一百三十一條所定之親屬，而聲請人與莊陳秀同為莊金
    圳之繼承人，係屬利害關係人，依民法第一千一百三十二條第一項，自得聲請法
    院指定親屬會議會員。又聲請人主張之事實，業據其提出繼承系統表、賴陳秀琴
    、陳月菊、陳桂蘭、陳美滿、陳富忠、陳慶與之戶籍謄本、本院八十九年禁字第
    八號及九十年度家聲字第二四號事裁定等件為證，堪信其為真實。爰依上開規定
    ，指定賴陳秀琴、陳月菊、陳桂蘭、陳美滿、陳富忠共五人為莊陳秀之親屬會議
    會員。又親屬會議以會員五人組織之，自無庸再列陳慶與為會員，併予敘明。
三、依非訟事件法第八條第一項前段，裁定如主文。
中　　　華　　　民　　　國　　九十一　　年　　　二　　　月　　二十一　　日
                              臺灣臺中地方法院家事法庭
                                  法   　官　 楊  熾  光
右為正本係照原本作成
如對本裁定抗告，須於裁定送達後十日之不變期間內，向本院提出抗告狀。
中　　　華　　　民　　　國　　九十一　　年　　　二　　　月　　二十一　　日
                                  法院書記官  何  俞  瑩
姓　　名 出生日期    性別 身分證號碼　　住　　　址
賴陳秀琴 23年11月23日 女  Ｚ000000000 住台中市北屯區仁友巷一弄十二號
陳月菊   44年4月3日   女  Ｚ000000000 住台中市○區○村路○段一０六巷十六弄
                                       一號
陳桂蘭   46年10月13日 女  Ｚ000000000 住台中市○○街一二五巷十六弄六號
陳美滿   52年2月13日  女  Ｚ000000000 住台中市○區○○街九四巷八號
陳富忠   66年1月15日  男  Ｚ000000000 住同右
